【裁判字號】    94,交易,329
【裁判日期】    950217
【裁判案由】    過失致死等
【裁判全文】
臺灣板橋地方法院刑事判決             94年度交易字第329號
公  訴  人  臺灣板橋地方法院檢察署檢察官
被      告  甲○○
上列被告因過失致死等案件，經檢察官提起公訴（94年度偵字第
12828 號、15785 號），被告於準備程序中為有罪之陳述，經本
院合議庭裁定由受命法官進行簡式審判程序獨任審理，本院判決
如下：
    主  文
甲○○服用酒類不能安全駕駛動力交通工具而駕駛，處拘役貳拾
日，如易科罰金，以佰元折算壹日；又因過失致人於死，處有
期徒刑陸月，如易科罰金，以佰元折算壹日。均緩刑貳年。
    事  實
一、甲○○明知於飲酒後會出現反應較慢、感覺減低、影響駕駛
    之狀況，於駕車時較未飲酒之時易肇事而生危險，竟於民國
    九十四年七月二十八日凌晨時許，在台北縣淡水鎮○○路上
    的一定釣蝦場內喝酒，共喝了二瓶罐裝啤酒，至當日凌晨五
    時許，客觀上仍處於不能安全駕駛動力交通工具之狀態，竟
    駕駛車號5N-0783 號自用小客車，沿台北縣蘆洲市○○路由
    臺北縣蘆洲市○○路往同市○○路一八五巷方向行駛，嗣於
    同日凌晨五時三十分許，行經該路一號對面中原公園前，本
    應注意汽車行駛時，駕駛人應注意車前狀況，並隨時採取必
    要之安全措施，而依當時之情形為天候晴、日間天然光線、
    路面乾燥無缺陷、無障礙物、視距良好等並無不能注意之情
    事，竟疏於注意而撞擊到因人行道施工中而行走於台北縣蘆
    洲市○○路路旁之葉張照子，致葉張照子再往前推撞行人王
    陳阿昭，葉張照子、王陳阿昭遂因而倒地（王陳阿昭過失傷
    害部分未據告訴），葉張照子因此受有顱內硬腦膜下出血及
    腦內出血等傷害。甲○○於肇事後即委由同車友人以電話報
    警並通知救護車前來救護後留在事故現場，於警方據報前往
    現場處理時，對僅知悉犯罪事實，尚不知悉犯罪人之警方承
    認肇事而自首，並經警對甲○○施以酒測後，發現其吐氣酒
    精濃度達每公升○‧一四毫克（MG /L）。 而葉張照子經送
    醫急救後，因顱內出血延至九十四年八月十二日下午五時四
    十分許不治死亡。
二、案經葉張照子之子女丙○○、乙○○訴由臺北縣政府警察局
    蘆洲分局報告臺灣板橋地方法院檢察署檢察官偵查起訴。
    理  由
一、按除被告所犯為死刑、無期徒刑、最輕本刑為三年以上有期
    徒刑之罪或高等法院管轄第一審案件者外，於第一次審判期
    日前之準備程序進行中，被告先就被訴事實為有罪之陳述時
    ，審判長得告知被告簡式審判程序之旨，並聽取當事人、代
    理人、辯護人及輔佐人之意見後，裁定進行簡式審判程序，
    刑事訴訟法第二百七十三條之一第一項定有明文。經核本件
    被告甲○○所犯係死刑、無期徒刑、最輕本刑為三年以上有
    期徒刑以外之罪，其於準備程序中就被訴事實為有罪之陳述
    ，經法官告知簡式審判程序之旨，並聽取公訴人及被告之意
    見後，本院合議庭認宜進行簡式審判程序，爰依首揭規定合
    議裁定由受命法官獨任進行簡式審判程序，合先敘明。
二、經查：
  (一)上開事實，業據被告甲○○坦承不諱，核與證人王陳阿昭於
    警詢時證述情節相符，並有道路交通事故現場圖、道路交通
    事故調查報告表(一)(二)、台北縣政府警察局蘆洲分局道路交通
    事故當事人酒精測定紀錄表、汽機車駕駛人酒後生理協調平
    衡檢測紀錄表、刑法第一百八十五條之三案件測試觀察紀錄
    表各一件暨道路交通事故現場蒐證照片十二幀附卷可稽；而
    被害人葉張照子因本道路交通事故受有顱內硬腦膜下出血及
    腦內出血等傷害經送醫不治死亡，並經臺灣板橋地方法院檢
    察署檢察官督同法醫師相驗無訛，有臺北市立聯合醫院仁愛
    院區所出具之診斷證明書及臺灣板橋地方法院檢察署驗斷書
    及勘驗筆錄各一件在卷足憑。是葉張照子係因本件車禍死亡
    之事實，應可認定。
  (二)按汽車行駛時，駕駛人應注意車前狀況，並隨時採取必要安
    全措施，道路交通安全規則第九十四條第三項定有明文，被
    告領有駕駛執照，已據上開道路交通事故調查報告表(二)記載
    明確，則被告自無不知上開道路交通安全規則之理。被告於
    上揭時、地駕車自應注意遵守前揭規定。且查本件車禍發生
    時，係日間自然光線，路面狀態無缺陷，無障礙物且視距良
    好，並無不能注意之情事，亦據上開道路交通事故調查報告
    表(一)一紙載述甚明。被告駕駛上開自用小客車於上揭時地行
    駛時，未注意車前狀況，並隨時採取必要安全措施，撞及路
    旁行駛之行人葉張照子，致葉張照子倒地傷重送醫不治死亡
    ，足認被告就本件車禍之發生具有過失，且其過失行為與葉
    張照子死亡之結果，有相當因果關係。是本件事證明確，被
    告過失致死之犯行堪予認定。
  (三)再者，本件於員警到場處理後，對被告施以酒精濃度測試之
    結果，發現其吐氣酒精濃度為每公升○點一四毫克（MG/L）
    一節，已如前述，按刑法第一百八十五條之三規定所謂「不
    能安全駕駛」，係抽象危險犯，並不以發生具體危險為必要
    。被告雖於偵查中辯稱伊是因閃狗的關係始撞上被害人葉張
    照子，喝酒對伊並無影響云云，然依上開道路交通事故現場
    圖所載，現場並未有剎車痕，可知被告於事故發生時並未採
    取剎車，再依被告於偵查中所述：「（問：當初是要閃避何
    種小動物？）小狗，事情太突然不記得狗往那邊跑，我閃避
    之後偏向右邊」、「（問：發現狗時距離你車子多遠？）約
    二公尺」、「（問：當時時速？）四十至五十」、「（問：
    發現狗時有無發現右邊有人？）沒有」、「（問：為何不剎
    車？）我有踩」、「是撞到後才踩的」等語（見九十四年偵
    字第一二八二八號偵查卷第四六頁、第四七頁），可知被告
    於事故發生當時並未能清楚記憶車前狀況，更未能及時反應
    採取必要措施，足證其於上揭車禍發生時已達不能安全駕駛
    之程度，是其酒醉駕車之犯行亦堪認定。
三、核被告所為，係犯刑法第一百八十五條之三公共危險罪、第
    二百七十六條第一項之過失致人於死罪。被告酒醉駕車因而
    致人死亡，應依道路交通管理處罰條例第八十六條第一項規
    定，就過失致人於死犯行，加重其刑。被告所犯上開二罪間
    ，犯意各別，行為互異，應分論併罰。被告於肇事後，警員
    據報前往現場處理，被害人王陳阿招、葉張照子均已送醫，
    而被告在場，已據上開道路交通事故現場圖記載甚明，且該
    員警係被告囑由友人報警而到場處理，並由在場之被告坦認
    係肇事者一節，亦經被告自承在卷，自屬於對未發覺之罪自
    首而接受裁判，是被告所犯過失致死罪部分，應依刑法第六
    十二條前段之規定減輕其刑，並依法先加後減之。爰審酌被
    告飲用酒類已達不能安全駕駛之程度，竟仍貿然駕車行駛於
    道路上，無視於其他用路人之人身安全，已屬不該，又疏未
    注意車前狀況超速行駛，因而肇事致被害人死亡，其過失情
    節甚重，行為誠屬可議，惟念及其犯後坦承犯行，並與被害
    人家屬達成和解，儘速賠償被害人家屬痛失至親之精神上痛
    苦，有台北縣蘆洲市調解委員會調解書一紙附卷可憑，顯見
    其深具悔意，犯後態度良好等一切情狀，分別量處如主文所
    示之刑，並均諭知易科罰金之折算標準。又被告未曾受有期
    徒刑以上刑之宣告，有臺灣高等法院被告前案紀錄表一件在
    卷可稽，又於犯後已與被害人葉張照子之親屬達成民事和解
    ，已如前述，且飲酒後酒精呼氣濃度僅每公升○‧一四毫克
    ，經此偵審程序後，當能知所警惕，是本院認所宣告之刑以
    暫不執行為適當，併諭知均緩刑二年，以啟自新。
據上論斷，應依刑事訴訟法第二百七十三條之一第一項、第二百
九十九條第一項前段，道路交通管理處罰條例第八十六條第一項
，刑法第一百八十五條之三、第二百七十六條第一項、第六十二
條前段、第四十一條第一項前段、第七十四條第一款，罰金罰鍰
提高標準條例第一條前段、第二條，判決如主文。
本案經檢察官林俊儀到庭執行職務。
中    華    民    國    95    年    2     月    17    日
                   交通法庭      法  官 李麗珠
以上正本證明與原本無異
如不服本判決應於送達後10日內向本院提出上訴狀
                                書記官  王麗雯
中    華    民    國    95    年    2     月    17    日
附錄本案論罪科刑法條：
刑法第276條第1項：
因過失致人於死者，處2 年以下有期徒刑、拘役或2 千元以下罰
金。
刑法第185條之3：
服用毒品，麻醉藥品、酒類或其他相類之物，不能安全駕駛動力
交通工具而駕駛者，處1 年以下有期徒刑、拘役或3 萬元以下罰
金。


司法院資訊處製作；財團法人民間司法改革基金會備份。
